【裁判字號】    99,訴,1284
【裁判日期】    991220
【裁判案由】    違反槍砲彈藥刀械管制條例
【裁判全文】
臺灣彰化地方法院刑事判決              99年度訴字第1284號
公  訴  人  臺灣彰化地方法院檢察署檢察官
被      告  高光男
選任辯護人  林佐偉律師
上列被告因違反槍砲彈藥刀械管制條例案件，經檢察官提起公訴
（99年度偵字第2814號），本院判決如下：
    主  文
高光男未經許可，寄藏可發射子彈具有殺傷力之槍枝，處有期徒
刑參年陸月，併科罰金新臺幣拾伍萬元，罰金如易服勞役，以新
臺幣壹仟元折算壹日；扣案之改造手槍貳枝（槍枝管制編號分別
為0000000000號、0000000000號），均沒
收之。
    事  實
一、高光男明知可發射子彈具有殺傷力之改造手槍及子彈係管制
    之違禁物品，非經中央主管機關許可，不得持有、寄藏，竟
    基於寄藏具有殺傷力之改造手槍及子彈之犯意，於民國95年
    4月間某日，在其彰化縣彰化市○○里○○路255號住處，收
    受吳文溢（已於95年7月2日死亡）所交付之仿SIG SAUER廠
    P220型半自動改造手槍1枝（槍枝管制編號0000000000號，
    下稱A槍，具殺傷力）、仿VALTRO廠85COMBAT型金屬模型改
    造手槍1枝（槍枝管制編號0000000000，無彈匣，下稱B槍，
    具殺傷力），及非制式子彈4顆（具殺傷力）後，即自斯時
    起，未經許可而將前開改造手槍、子彈寄藏在其上開住處內
    。後高光男與姓名年籍不詳綽號「阿裕仔」之成年男子，於
    98年4月至6月間某日，偕同至彰化縣北斗鎮七星飯店，向許
    祐欣借款現金新臺幣（下同）4萬5千元，並由「阿裕仔」將
    其所有之改造92銀色手槍1枝（未扣案，下稱C槍，無證據顯
    示具有殺傷力）交付許祐欣供擔保。經1至2星期後，許祐欣
    認為C槍不值4萬5千元，打電話通知高光男欲換槍，高光男
    乃至許祐欣位在彰化縣員林鎮○○路26號之租屋處，將A槍
    及前開非制式子彈4顆交付許祐欣後換回C槍，且復向許祐欣
    借得現金1萬元。再經過約1個月，高光男欲再向許祐欣借款
    ，乃持B槍及92黑色手槍1枝（槍枝管制編號0000000000，下
    稱D槍，為氣體動力式槍枝，經鑑定認不具殺傷力），至彰
    化縣員林鎮○○路員林游泳池外，供許祐欣挑選，經許祐欣
    選擇收受B槍作為擔保品，並借款1萬元予高光男。嗣經法務
    部調查局彰化縣調查站人員於98年11月4日，在許祐欣位於
    臺中縣龍井鄉○○路11巷6號13之2號房之租屋處，搜索扣得
    A 槍、B槍及前開非制式子彈4顆（許祐欣所涉寄藏A槍、B槍
    及子彈部分，業經臺灣彰化地方法院檢察署檢察官另以98年
    度偵字第9753、10819號提起公訴，並經本院以98年度訴字
    第2090號判決有罪確定；而非制式子彈部分，業經全部試射
    完畢），始循線查悉上情。
二、案經彰化縣警察局員林分局報告臺灣彰化地方法院檢察署檢
    察官偵查起訴。
    理  由
一、本案下揭引用之供述證據及非供述證據，均經本院依法踐行
    調查證據程序，而公訴人、被告及選任辯護人均同意各該證
    據具有證據能力，且亦查無依法應排除其證據能力之情形，
    是後述所引用證據之證據能力均無疑義，合先敘明。
二、上揭犯罪事實，迭據被告高光男於警詢、偵訊及本院審理時
    坦承不諱，核與證人許祐欣於警詢及偵訊中之證述情節相符
    ，而扣案之A槍、B槍各1枝及子彈4顆，經送內政部警政署刑
    事警察局鑑定，認A槍1枝（槍枝管制編號0000000000），係
    改造手槍，由仿SIGSAUER廠P220型半自動手槍製造之槍枝，
    換裝土造金屬槍管而成，擊發功能正常，可供擊發適用子彈
    使用，具殺傷力；B槍1枝（槍枝管制編號0000000000），係
    改造手槍，由仿VALTRO廠85COMBAT型金屬模型槍製造之槍枝
    ，換裝土造金屬槍管及土造金屬撞針而成，擊發功能正常，
    可供擊發適用子彈使用，具殺傷力；子彈4顆，均係非制式
    子彈，由金屬彈殼組合直徑9.0±0.5mm金屬彈頭而成，經試
    射均可擊發，均具殺傷力等情，有該局98年12月1日刑鑑字
    第0980156671號鑑驗書1份、99年1月12日刑鑑字第09900027
    99號函在卷可稽，此外，並有扣案之A槍、B槍各1枝可資佐
    證，足認被告自白與事實相符。綜上，本案事證明確，被告
    上開犯行，堪予認定。
三、核被告高光男所為，係犯槍砲彈藥刀械管制條例第8條第4項
    之未經許可寄藏可發射子彈具有殺傷力之槍枝及同條例第12
    條第4項之未經許可寄藏子彈罪。被告持有扣案具殺傷力之
    槍枝、子彈，乃其寄藏之當然結果，法律上自宜僅就「寄藏
    」行為包括之評價，不應另就「持有」予以論罪（最高法院
    著有74年台上字第3400號判例意旨參照）。又按非法持有、
    寄藏、出借槍砲彈藥刀械等違禁物，所侵害者為社會法益，
    如所持有、寄藏或出借客體之種類相同（如同為手槍，或同
    為子彈者），縱令同種類之客體有數個（如數支手槍、數顆
    子彈），仍為單純一罪，不發生想像競合犯之問題；若同時
    持有、寄藏或出借二不相同種類之客體（如同時持有手槍及
    子彈），則為一行為觸犯數罪名之想像競合犯（最高法院82
    年度臺上字第5303號判決要旨可資參照），是被告上開同時
    寄藏2枝改造手槍之行為，應論以單純一罪，同時寄藏4顆子
    彈之行為亦同；又被告以一個寄藏行為，同時觸犯上開2 罪
    ，為想像競合犯，應依刑法第55條之規定，從一重之未經許
    可寄藏可發射子彈具有殺傷力之槍枝罪處斷。爰審酌被告明
    知未經主管機關許可，不得非法寄藏槍彈，竟因受朋友託付
    ，即代為保管寄藏，而其雖未曾以該等槍彈犯案，然竟持以
    作為向許祐欣借款之擔保，對社會治安已構成相當之危害，
    惟念及其犯後坦承犯行，尚具悔意等一切情狀，量處如主文
    所示之刑，並就併科罰金刑部分，依刑法第42條第3項前段
    之規定，諭知易服勞役之折算標準。扣案之A槍及B槍各1 枝
    係違禁物，應依刑法第38條第1項第1款之規定，併予宣告沒
    收；另子彈4顆，業經送鑑試射擊發完畢，不再具有殺傷力
    ，已失其違禁物之本質，故不併予宣告沒收，附此敘明。
據上論斷，應依刑事訴訟法第299條第1項前段，槍砲彈藥刀械管
制條例第8條第4項、第12條第4項，刑法第11條前段、第55條、
第42條第3項、第38條第1項第1款，判決如主文。
本案經檢察官林佳裕到庭執行職務。
中    華    民    國    99    年    12    月    20    日
                        臺灣彰化地方法院刑事第九庭
                                  審判長法官     蕭文學
                                  法      官     鮑慧忠
                                  法      官     紀佳良
以上正本證明與原本無異。
如不服本判決應於收受判決後10日內向本院提出上訴書狀，並應
敘述具體理由；其未敘述上訴理由者，應於上訴期間屆滿後20日
內向本院補提理由書（均須按他造當事人之人數附繕本）「切勿
逕送上級法院」。
中    華    民    國    99    年    12    月    20    日
                                  書  記  官     林佑儒
附錄論罪科刑法條：
槍砲彈藥刀械管制條例第8條第4項：
未經許可，持有、寄藏或意圖販賣而陳列第1項所列槍枝者，處3
年以上10年以下有期徒刑，併科新臺幣700萬元以下罰金。
槍砲彈藥刀械管制條例第12條第4項：
未經許可，持有、寄藏或意圖販賣而陳列子彈者，處5年以下有
期徒刑，併科新台幣300萬元以下罰金。

司法院資訊處製作；財團法人民間司法改革基金會備份。
